臺灣高等法院高雄分院刑事判決　　　　 94年度上訴字第143號
上　訴　人　臺灣高雄地方法院檢察署檢察官
被　　　告　甲○○
選任辯護人　張榮作律師
上列上訴人因被告違反廢棄物清理法案件，不服臺灣高雄地方法
院93年度訴字第2447號中華民國93年12月17日第一審判決（起訴
案號：臺灣高雄地方法院檢察署93年度偵字第15945 號），提起
上訴，本院判決如下：
    主  文
上訴駁回。
    理  由
一、公訴意旨略以：被告甲○○明知從事廢棄物清除、處理業務
    者，應向主管機關或中央主管機關委託之機關申請核發公民
    營廢棄物清除處理機構許可文件後，始得受託清除、處理廢
    棄物之業務。詎被告未領有主管機關核准之廢棄物清除許可
    證，即擅自從事廢棄物清除之業務，於民國93年8 月7 日下
    午6 時30分許，駕駛車牌號碼S7-2390 號自用小貨車，在高
    雄縣湖內鄉○○街207 號旁，非法清除廢木板、廢紙、衛生
    紙、便當盒、廚餘、廢寶特瓶及廢塑膠袋等一般廢棄物時，
    經行政院內政部警政署環保警察第三中隊會同行政院環保署
    環境督察總隊南區環境督察大隊當場查獲。因認被告涉犯廢
    棄物清理法第46條第1 項第4 款前段罪嫌云云。
二、本件公訴人認被告涉犯廢棄物清理法第46條第1 項第4 款前
    段罪嫌，係以：(一)被告自承未領有廢棄物清除、處理之許可
    文件；(二)行政院環保署環境督察總隊南區環境督察大隊環境
    稽查工作紀錄記載，被告為警查獲時，所駕駛之車牌號碼S7
    -2390 號自用小貨車上載運有一般廢棄物；(三)上開小貨車所
    載運垃圾之現場照片8 幀，為其論據。惟訊據被告堅決否認
    有何違反廢棄物清理法犯行，辯稱：「伊是從事資源回收，
    撿拾各大樓的垃圾，並未任意棄置垃圾；當時伊在高雄縣湖
    內鄉○○街207 號旁撿拾可用的東西，要賣給收購二手貨的
    人，並不是受託從事廢棄物清理、處理工作」等語。
三、按犯罪事實應依證據認定之，無證據不得認定其犯罪事實；
    不能證明被告犯罪者，應諭知無罪之判決，刑事訴訟法第15
    4 條第2 項、第301 條第1 項分別定有明文。而刑事訴訟法
    上所謂認定犯罪事實之證據，係指足以認定被告確有犯罪行
    為之積極證據而言，如未能發現相當證據或證據不足以證明
    ，自不能以推測或擬制之方法，以為裁判基礎；又認定犯罪
    事實，所憑之證據，雖不以直接證據為限，間接證據亦包括
    在內，然無論直接或間接證據，其為訴訟上之證明，須於通
    常一般之人均不致於有所懷疑，而得確信其為真實之程度者
    ，始得據之為有罪之認定，倘其證明尚未達到此一程度，而
    有合理性懷疑之存在時，即無從為有罪之認定（最高法院29
    年上字第3105號、40年台上字第86號、76年台上字第4986號
    判例要旨參照）。
四、經查：
  (一)被告並未向中主管主管機關或中央主管機關委託之機關申請
    核發公民營廢棄物清除處理機構許可文件，且為警查獲時，
    其所駕駛之車牌號碼S7-2390 號自用小貨車上載運有一般廢
    棄物（內含廢木板、廢紙、衛生紙、便當盒、廚餘、廢保特
    瓶、廢塑膠‧‧雜物等）一節，為被告所不否認，復有行政
    院環保署環境督察總隊南區環境督察大隊環境稽查工作紀錄
    及查獲時所拍攝之照片8 幀在卷可憑（見警卷第15、19至22
    頁）。足認被告確係未取得相關機關許可文件，而從事一般
    廢棄物清除（指廢棄物之收集、運輸）甚明。
  (二)證人即負責本件稽查之行政院環保署環境督察總隊南區環境
    督察大隊職員林芬玉於本院證稱：「查獲甲○○時，甲○○
    說小貨車上垃圾是來自各大樓，伊認為可以採信，因為根據
    經驗，甲○○所載的垃圾沒有事業單位廢棄物，是一大包裡
    面有很多小包，應是把家戶垃圾集合成一大包」等語在卷（
    見本院卷第49、50頁）；又證人即查獲本件之內政部警政署
    環保警察隊警員黃鎮倉於原審證稱：「93年8 月7 日下午伊
    在高雄縣湖內鄉巡邏時，發現甲○○駕駛小貨車停在往興達
    港方向之路旁，因小貨車沒有漆上從事廢棄物清除、處理業
    務之許可證號，且載運有以黑色塑膠袋裝一包包的物品，甲
    ○○並將車上物品拿到車下揀東西，包完後再放回車上，伊
    認為有嫌疑，等候40分鐘後，待甲○○駕車離開，伊尾隨甲
    ○○到達約1 公里遠之高雄縣湖內鄉○○街207 號旁，見甲
    ○○又至該處2 個綠色子母車型式的垃圾桶翻找撿拾東西，
    遂下車盤查，伊不知道甲○○車上載運的物品來自何處」等
    語（見原審卷第36至40頁），復於本院證稱：「在湖內鄉○
    ○街270 號旁的大樓，伊有看到甲○○在垃圾桶裡面撿東西
    」等語明確（見本院卷第48頁）。足認被告上開係為從事資
    源回收而撿拾各大樓垃圾之辯解可採。
  (三)按廢棄物清理法之立法目的，在為有效清除、處理廢棄物，
    改善環境衛生，維護國民健康，此由該法第1 條內容可知。
    且參酌證人林芬玉就資源垃圾收集者之行為是否違法一節，
    於本院證稱：「如果路邊撿拾資源垃圾，並不算是清除他人
    的垃圾，也沒有清除的行為」等語（見本院卷第50頁）；及
    廢棄物清理法第41條第1 項本文係規定：「從事廢棄物清除
    、處理業務者，應向直轄市、縣 (市)主 管機關或中央主管
    機關委託之機關申請核發公民營廢棄物清除處理機構許可文
    件後，始得『受託』清除、處理廢棄物業務」，若有違反，
    始有同法第46條第1 項第4 款前段之適用。則本件被告為警
    查獲時，所載運者為一般家戶垃圾，並無事業廢棄物，已乏
    證據可認其係受他人之託為清除、處理廢棄物之行為，且亦
    未見被告有隨意棄置廢棄物之行為，其復僅係為取得資源垃
    圾而收集垃圾，此均與廢棄物清理法之立法目的無違，亦與
    廢棄物清理法第41條規範之範圍不同，自難認被告之行為已
    該當於廢棄物清理法第46條第1 項第4 款前段之構成要件。
    至於證人林芬玉於本院另證稱：「因甲○○開一部車子收集
    各大樓的垃圾，且車上廢棄物很混雜，所以才認定甲○○違
    法」等語（見本院卷第50頁），然被告既為從事資源垃圾之
    回收，當不限於當場撿拾、處理，或非以車輛載運，始謂為
    資源垃圾回收，自尚難依此為被告不利之認定。
  (四)綜上所述，被告固無從事廢棄物清除、處理業務之許可文件
    ，且為警查獲時其所駕駛之小貨車上載運有一般廢棄物；惟
    綜衡證人黃鎮倉、林芬玉所證，及卷附相關稽查工作紀錄、
    照片，均難認被告之行為有違反廢棄物清理法之立法目的，
    或該當於廢棄物清理法第46條第1 項第4 款前段之構成要件
    ；是公訴人就被告所涉犯嫌，尚難認業舉證達令人信實無疑
    之程度。此外復查無其他積極證據足資定認定被告有何公訴
    人所指違反廢棄物清理法第46條第1 項第4 款前段犯行，依
    上開法條規定及說明，自應為被告無罪之諭知。
五、原審認被告犯罪不能證明，而為被告無罪之判決，經核與法
    並無不合。檢察官上訴意旨以被告之行為已該當於廢棄物清
    理法第46條第1 項第4 款前段之「清除」行為，且上開條文
    不以「受託」為構成要件，及原審未依職權傳訊證人林玉芬
    到庭，而指摘原判決不當。惟檢察官上開上訴理由，均經本
    院詳述如上，應認檢察官之上訴為無理由，應予駁回。
六、適用法律：刑事訴訟法第368條。
本案經檢察官沈紹嘉到庭執行職務。
中　　華　　民　　國　　94　　年　　4 　　月　　15　　日
                  刑事第七庭    審判長法  官  莊飛宗
                                      法  官  黃憲文
                                      法  官  曾逸誠
以上正本證明與原本無異。
如不服本判決應於收受本判決後10日內向本院提出上訴書狀，其
未敘述上訴理由者，並得於提起上訴後10日內向本院補提理由書
狀（均須按他造當事人之人數附繕本）「切勿逕送上級法院」。
中　　華　　民　　國　　94　　年　　4 　　月　　15　　日
　　　　　　　　　　　　　　　　　　　書記官  郭蘭蕙
